【裁判字號】    95,上易,703
【裁判日期】    951107
【裁判案由】    返還合夥出資等
【裁判全文】
臺灣高等法院民事判決                 95年度上易字第703號
上  訴  人  乙○○
被上訴人    甲○○
上列當事人間返還合夥出資等事件，上訴人對於中華民國95年7
月12日臺灣臺北地方法院95年度訴字第4831號第一審判決提起上
訴，經本院於95年10月24日言詞辯論終結，判決如下：
    主  文
上訴駁回。
第二審訴訟費用由上訴人負擔。
    事實及理由
一、上訴人起訴主張：其設計使用於PUB、DISCO舞廳及夜店等場
    所之混音器工程，經被上訴人鑑識後，認有市場價值，乃主
    動要求與上訴人合夥從事混音器開發製造及銷售國際貿易，
    兩造因而於民國（下同）93年10月 1日簽訂合作契約（下稱
    系爭合作契約）成立合夥 (下稱系爭合夥 )，約定由上訴人
    出資新台幣（下同）40萬元，被上訴人出資60萬元，上訴人
    已如數繳交投資款予被上訴人。嗣被上訴人於93年10月20日
    要求上訴人赴大陸住進被上訴人所開設之工廠，負責研發混
    音器之開發及製造工作，並約定每月支付上訴人4 萬元薪資
    ，及往返台灣及大陸之交通費每趟1萬8千元。詎被上訴人僅
    支付自93年11月份起至94年 2月份止之薪資予上訴人，自94
    年 3月起即未再支付上訴人薪水與交通費，上訴人乃於94年
    11月30日向被上訴人聲明退夥，是被上訴人自應給付自94年
    3 月份起至同年11月份止積欠之薪水36萬元及交通費64,800
    元。又上訴人於94年12月返回台灣後，復於同年月12日以存
    證信函通知被上訴人其已於94年11月30日聲明退夥，並要求
    被上訴人出面結算盈虧、返還出資本金及給付所欠薪資、交
    通費，惟迄未獲置理，爰依據合夥之法律關係，請求被上訴
    人給付薪水36萬元、交通費64,800元及合夥出資款40萬元，
    合計824,800 元，並加付法定遲延利息等語。原審為上訴人
    敗訴之判決，上訴人不服，提起上訴，並聲明：(一)原判決廢
    棄。(二)被上訴人應給付上訴人824,800 元，及自起訴狀繕本
    送達之翌日起至清償日止，按年息5%計算之利息。
二、被上訴人則以：兩造間確有成立系爭合夥，但依約定，係由
    上訴人負責管理營運，被上訴人僅負責出資。又因合夥資金
    不足，故兩造共同決定凍結薪資給付，至上訴人所稱之交通
    費，則未約定應予支付。又上訴人係於94年12月間不告而別
    ，嗣被上訴人接獲上訴人之書面通知後，隨即整理盤點，惟
    相關文件帳冊資料、工廠樣品機、電腦重要零件及開發圖紙
    等物品已全然不見。上訴人既為系爭合夥之執行管理人，自
    應由上訴人負全部責任，然上訴人竟提起本件訴訟而為本件
    請求，顯無理由等語，資為抗辯。原審為被上訴人勝訴之判
    決，被上訴人對於上訴人之上訴則聲明駁回上訴。
三、經查上訴人主張兩造於93年10月 1日簽立系爭合作契約而成
    立系爭合夥，約定由上訴人出資40萬元，被上訴人出資60萬
    元，以合作開發製造混音器及國際貿易等事業，上訴人並已
    依約繳交出資款予被上訴人；又上訴人於94年12月12日以存
    證信函向被上訴人表示其已於94年11月30日聲明退夥等情，
    有系爭合作契約、存證信函及入戶電匯回條可證（見原法院
    95年度北調字第142號卷第4、5 頁，本院卷第16頁），復為
    被上訴人所不爭執（見原審卷第7、8頁，本院卷第16頁），
    均堪信為真實。
四、按合夥人執行合夥事務，除契約另有訂定外，不得請求報酬
    ，民法第678條第2項定有明文。經查上訴人主張兩造約定上
    訴人每月可支領薪水4 萬元，上訴人並自93年11月份起至94
    年2 月份止按月如數受領薪資等情，業據其提出存摺為證（
    見本院卷第23至25頁），復為被上訴人所不爭執（見本院卷
    第13頁），固堪信為真實。惟上訴人主張系爭合夥之財務係
    由被上訴人負責一節，則為被上訴人所否認；且依系爭合作
    契約所載：「…2.出資比例，劉君（指上訴人）新台幣肆拾
    萬元正，傅君（指被上訴人）新台幣陸拾萬元正，劉君負責
    管理，遇有財務調度雙方負有調度責任，月息不得高於 1.8
    分。…4.任何支出應有劉君同意簽名。5.每月應有財務報表
    由劉君設計製作，雙方督導」（見原法院95年度北調字第14
    2號卷第4頁）；又上訴人在原審亦自認：系爭合夥原任會計
    離職後，確有將合夥帳務交付予上訴人（見原審卷第11頁）
    ，顯見系爭合夥之財務並非由被上訴人負責。上訴人雖又主
    張其嗣後已應被上訴人之要求，將系爭合夥帳務再交付予會
    計等語，惟上訴人並未舉證證明該會計係受被上訴人指揮監
    督，是尚難據此即認系爭合夥之財務係由被上訴人負責。則
    系爭合夥之財務既非由被上訴人負責，上訴人主張其自94年
    3月份起至同年11月份止，尚有薪資及交通費合計424,800元
    可領取一節縱然屬實，其請求被上訴人給付，自屬無據。
五、次按合夥未定有存續期間，或經訂明以合夥人中一人之終身
    ，為其存續期間者，各合夥人得聲明退夥；又合夥，因合夥
    之目的事業不能完成者而解散，民法第686條第1項前段、第
    692條第3款分別定有明文。又合夥解散後，應先經清算程序
    ，合夥財產於清算完畢，清償合夥債務或劃出必需數額後，
    始能就賸餘財產返還各合夥人之出資及應受分配利益之成數
    ，在未經清算終結確定盈虧以前，自不得就原來出資為全部
    返還之請求（最高法院53年台上字第203 號判例意旨參照）
    。經查系爭合作契約並未約定系爭合夥之存續期間，而上訴
    人已於94年12月12日以存證信函向被上訴人為退夥之意思表
    示，依上開規定，自已發生退夥之效力。又上訴人退夥後，
    系爭合夥之合夥人僅餘被上訴人一人，其合夥之目的事業自
    不能完成，應認系爭合夥因而解散。又兩造於系爭合夥解散
    後迄未進行清算程序，此為兩造所不爭執（見本院卷第14頁
    ），依前揭說明，上訴人自不得逕行請求被上訴人返還其出
    資額40萬元。
六、綜上所述，上訴人依據合夥之法律關係，請求被上訴人給付
    824,800 元，及自起訴狀繕本送達之翌日起至清償日止，按
    年息5%計算之利息，為無理由，不應准許。從而，原審所為
    上訴人敗訴之判決，核無違誤，上訴意旨指摘原判決不當，
    求予廢棄改判，為無理由，應予駁回。
七、至兩造其餘之攻擊或防禦方法及未經援用或進行調查之證據
    ，經本院斟酌後，認為均不足以影響本判決之結果，自無予
    以調查或逐一詳予論駁之必要。附此敘明。
八、據上論結，本件上訴為無理由，依民事訴訟法第449條第1項
    、第78條，判決如主文。
中    華    民    國    95    年    11    月    7     日
                    民事第四庭
                        審判長法  官  張劍男
                              法  官  丁蓓蓓
                              法  官  彭昭芬
正本係照原本作成。
不得上訴。
中    華    民    國    95    年    11    月    7     日
                              書記官  丁華平


司法院資訊處製作；財團法人民間司法改革基金會備份。
